【裁判字號】    97,交聲,817
【裁判日期】    970723
【裁判案由】    聲明異議
【裁判全文】
臺灣高雄地方法院交通事件裁定    97年度交聲字第817 號
原處分機關  高雄市政府交通局
異  議  人
即受處分人    甲○○
上列異議人因違反道路交通管理處罰條例案件，對於高雄市政府
交通局民國97年4 月7 日所為處分（原處分案號：高市府交裁字
第裁32-BC0000000 號）聲明異議，本院裁定如下：
    主    文
原處分撤銷。
甲○○汽車駕駛人，行車速度，超過規定之最高時速未滿二十公
里，處罰鍰新臺幣壹仟陸佰元，並記違規點數壹點。
    理    由
一、原處分意旨略以：異議人即受處分人甲○○於民國96年12月
    28日9 時3 分許，駕駛車牌號碼2290-XE 號自小客車行經高
    雄市○○○路502 號之1 前，經警舉發「行車速限50公里，
    經測時速65公里，超速15公里未滿20公里」之違規，依道路
    交通管理處罰條例第40條第1 項規定，裁處罰鍰新台幣（下
    同）1,600 元等語。
二、異議意旨略以：異議人另於97年1 月28日18時19分許，在同
    一地點經舉發同一測速照相器材攝得超速（該件業於本院97
    年度交聲字第818 號調查中），惟竟均測得時速為65公里，
    何以同一地點、不同時間、路徑相同之測速設備均測得相同
    時速，焉有如此巧合之事，因此異議人合理懷疑測速設備有
    問題。又本件舉發通知單載明當時時速為65公里，但本件裁
    決書之違規事實卻記載為「超過規定之最高時速未滿20公里
    」，異議人認測速器之誤差超過容許誤差範圍，不能作為違
    規處罰之依據。為此聲明異議，請求撤銷原處分云云。
三、按行車速度依速限標誌或標線之規定；又汽車駕駛人，行車
    速度，超過規定之最高時速，或低於規定之最低時速者，處
    1,200 元以上2,400 元以下罰鍰；另汽車駕駛人違反第40條
    第1 項規定者，並記違規點數1 點，道路交通安全規則第93
    條第1 項，道路交通管理處罰條例第40條第1 項、第63條第
    1 項第1 款分別定有明文。
四、經查：
（一）異議人於民國96年12月28日9 時3 分許，駕駛車牌號碼22
      90-XE 號自小客車，行經行車速限為50公里之高雄市○○
      ○路502 號之1 前，經科學儀器測得以時速65公里速度行
      駛，超速15公里未滿20公里，並經高雄市政府警察局以高
      市警交相字第BC0000000 號舉發違反道路交通管理事件通
      知單逕行舉發，並經原處分機關以97年4 月7 日高市府交
      裁字第裁32-BC0000000號違反道路交通管理事件裁決書裁
      處罰鍰1,600 元等情，業為異議人所不爭執，並有上開舉
      發通知單、裁決書及採證照片1 幀在卷可稽，此部分事實
      堪以認定。
（二）異議人雖以前揭情詞置辯，惟本件測速之雷達測速儀器，
      係經由經濟部標準檢驗局檢定合格核發證書後始執行測照
      ，其最近一次檢定合格日期為96年8 月15日，有效期限至
      97年8 月31日，有經濟部標準檢驗局96年8 月15日雷達測
      速儀檢定合格證書、高雄市政府警察局交通警察大隊97年
      7 月9 日高市警交三字第0970017915號函在卷可憑。再異
      議人除本案外，雖另於97年1 月28日18時19分於同一路段
      經同一雷達測速儀亦測得時速65公里，固據本院依職權調
      取本院97年度交聲字第818 號卷核閱無訛，惟該等測得時
      速之相同，原因多端，亦可能因異議人平日駕駛習慣所致
      ，本不能以該等巧合逕認雷達測速儀有故障。況查上開同
      一雷達測速儀於96年12月1 日至96年12月31日所測得超速
      違規案件中，所測時速為「超速未滿20公里」（即時速51
      至69公里者）共計820 件、所測時速為「超速20公里以上
      未滿40公里」（即時速70至89公里者）共計531 件、所測
      時速為「超速40公里以上未滿60公里」（即時速90至10 9
      公里者）共計6 件，亦有高雄市政府警察局交通警察大隊
      97年5 月6 日高市警交三字第0970011890號函暨所附歷史
      案件統計件數表1 份為憑，亦無異議人所指機器故障而均
      將時速誤測為65公里之情形，益證上開雷達測速儀於舉發
      當時，屬正常堪用之狀態。異議人辯稱本件雷達測速儀有
      問題云云，實屬無據，即不足採。
（三）再按違規超速之處罰，係於道路交通管理處罰條例第40條
      第1 項規定「1,200 元以上2,400 元以下」罰鍰之範圍內
      ，依實際測得時速係屬於「駕駛人行車速度，超過規定之
      最高時速未滿20公里」、「駕駛人行車速度，超過規定最
      高時速20公里以上未滿40公里」、「駕駛人行車速度，超
      過規定最高時速40公里以上未滿60公里」何一區間，再斟
      酌駕駛人所駕車種為「機器腳踏車」或「汽車」及有無於
      期限內繳納罰鍰或逾越應到案期限之長短予以分級處罰，
      各級罰鍰金額均有不同，此觀諸違反道路交通管理事件統
      一裁罰基準及處理細則之附件--違反道路交通管理事件統
      一裁罰基準表之規定自明。而審諸該等基準表之制定，係
      為使交通裁罰案件有較為公平、統一之衡量基準，避免相
      似個案為迥異罰鍰之不公平現象，且係經道路交通管理處
      罰條例第92條第3 項母法規定授權制定，自屬合法有效之
      法規。而本件裁決書之違規事實記載「汽車駕駛人行車速
      度，超過規定最高時速未滿20公里」，係指異議人駕駛汽
      車經測得之時速65公里，而屬於上開基準表所規範之「駕
      駛人行車速度，超過規定之最高時速未滿20公里」之範圍
      內，應依該等範圍所定之罰鍰數額處罰，異議人不解法律
      ，誤認該等記載與本件舉發通知單所載時速65公里不符，
      並據以指摘測速器之誤差超過容許誤差範圍云云，亦無理
      由。
五、綜上所述，本件事證明確，異議人之違規事實堪予認定，從
    而原處分機關依道路交通管理處罰條例第40條，裁處異議人
    罰鍰1,800 元，固非無見。然按汽車駕駛人，違反同條例第
    40條規定者，除依原條款處罰鍰外，並應予以記違規點數1
    點，道路交通管理處罰條例第63條第1 項第1 款定有明文。
    原處分機關既認本件異議人係違反同條例第40條之規定，則
    除處上開罰鍰外，自應併予記違規點數1 點，惟原裁決處分
    漏未處罰，於法自有未合，且上開記點之處罰，係屬強制規
    定，無從減免。故異議人之異議雖無理由，惟原處分既有上
    開瑕疵，仍屬無可維持，應由本院將原處分撤銷，並依道路
    交通管理處罰條例第40條、同條例第63條第1 項第1 款及原
    裁罰基準，裁處如主文所示，以資適法。
六、據上論斷，應依道路交通案件處理辦法第20條前段，裁定如
    主文。
中    華    民    國    97    年    7     月    23   日
                  交通法庭  法  官  黃苙荌
以上正本證明與原本無異。
如不服本裁定，應於收受送達後5 日內向本院提出抗告狀。
中    華    民    國    97    年    7     月    23   日
                            書記官  廖佳玲


司法院資訊處製作；財團法人民間司法改革基金會備份。
